【裁判字號】    93,易,1797
【裁判日期】    950807
【裁判案由】    詐欺
【裁判全文】
臺灣高雄地方法院刑事判決              93年度易字第1797號
公  訴  人  臺灣高雄地方法院檢察署檢察官
被      告  甲○○
被      告  乙○○
被      告  丙○○
被      告  戊○○
被      告  己○○
被      告  辛○○
被      告  子○○
被      告  午○○
被      告  未○○
被      告  戌○○
被      告  地○○
前列11人共同
選任辯護人  康清敬律師
被      告  寅○○
被      告  庚○○
被      告  丑○○
被      告  巳○○
被      告  亥○○
                    3 號
前列5 人共同
選任辯護人  林伯祥律師
上列被告等因詐欺案件，經檢察官提起公訴（92年度偵字第1377
8 號、偵字第14567 號），本院判決如下：
    主  文
甲○○、乙○○、丙○○、戊○○、己○○、辛○○、子○○、
朗德明、午○○、未○○、戌○○、地○○、庚○○、丑○○、
巳○○、亥○○均無罪。
    事  實
一、公訴意旨略以：被告寅○○、甲○○、乙○○、丙○○、戊○○、己○○、辛○○、子○○、午○○、未○○、戌○○
    及地○○等人明知渠等並無實際能力提供招募所謂「學員」
    男性公關職務，以及該公司成立目的係以向培訓人員詐騙收
    取費用為目的，竟共同意圖為自己不法所有，於民國（下同
    ）91年6 月間起，在高雄市○○○路283 號7 樓成立「環球
    娛樂事業有限公司」（下稱環球公司）；被告寅○○另承上
    開犯意，與被告亥○○、丑○○、巳○○及庚○○等人，共
    同意圖為自己不法所有，另於高雄市○○○路284 號9 樓之
    1 ，成立「尊龍國際娛樂事業機構」（下稱尊龍公司），以
    在報紙刊載廣告，應徵男性公關，或是夜間正／兼職人員，
    保證週領新台幣（下同）1 萬至2 萬元為名義，並於電話或
    面談中，以及上址辦公室內以張貼海報方式，對應徵者表示
    渠等從事高雄地區數10家酒店、舞廳事業，亟需公關服務人
    員，以及公關將獲致優渥高達每月10數萬報酬等情，致使辰
    ○○、陳烔林、卯○○、酉○○、癸○○、丁○○、天○○
    及壬○○等人，分別於91年10月間加入上開環球公司、尊龍
    公司。被告寅○○等人即分別自任經理或舞蹈老師，以緊迫
    盯人，以及避免參加人員交談以查知渠等涉嫌詐欺之遊說方
    式，連續於附表所示時間，向辰○○等人告知需要購置西裝
    、包紅包給場子大班、印製名片等費用，並偽稱西裝係訂製
    ，為求減免價格可向家樂福、台糖量販店等處刷卡購物代付
    西裝訂製款項，要求辰○○等人與其幹部共同前往，致使辰
    ○○等人陷於錯誤，而分別以刷卡方式取得洋酒等物或現金
    ，而使被告朗德明等人獲得近70萬元之不法利益。嗣朗德明
    等人自被害人處獲取不法利益後，即交付辰○○等人品質低
    劣或不成套之西裝，並將酉○○、癸○○、壬○○等人分別
    送往設於七賢一路469 號2 樓之「浩斯複合式大舞場」以及
    大統百貨對面之「九九酒店」。惟上班期間自晚上11時至次
    日清晨6 、7 時時間甚長外，且分文未得，始知受騙，並經
    報警調查處理。嗣於92年4 月7 日下午4 時許，許經警持台
    灣高雄地方法院核發之搜索票進行搜索，並於上址查獲獲分
    類廣告剪報及人事資料卡等物，因認被告等人涉犯刑法第33
    9 條第2 項之詐欺得利罪嫌。
二、按犯罪事實應依證據認定之，無證據不得認定其犯罪事實；
    不能證明被告犯罪者，應諭知無罪之判決，刑事訴訟法第15
    4 條第2 項、第301 條第1 項定有明文。次按告訴人之告訴
    ，係以使被告受刑事訴追為目的，是其陳述是否與事實相符
    ，仍應調查其他證據以資審認，認定不利於被告之事實，須
    依積極證據，苟積極證據不足為不利被告之認定時，即應為
    有利於被告之認定，更不必有何有利之證據（參照最高法院
    52年臺上字第1300號、30年上字第816 號判例）；又刑法第
    339 條第2 項詐欺罪之成立，以意圖為自己或第三人不法之
    所有，以詐術使人將本人或第三人之物交付為要件。所謂以
    詐術使人交付，必須被詐欺人因其詐術而陷於錯誤，若其所
    用方法，不能認為詐術，亦不致使人陷於錯誤，即不構成該
    罪。
三、公訴人被告等人涉犯刑法第339 條第2 項之詐欺罪嫌，無非
    係以證人辰○○、申○○、卯○○、癸○○、丁○○、壬○○、酉○○、天○○、酉○○證詞，證人天○○等人刷卡資
    料及環球公司人事履歷表為其論罪依據。訊據被告等人堅決
    否認有何詐欺犯行，被告甲○○辯稱：我在環球公司擔任副
    總經理職務，綽號叫「王富」，公司是應徵及訓練酒店男服
    務生，並沒有任何詐騙行為等語；被告子○○辯稱：我在環
    球公司擔任協理，負責訓練新進人員舞蹈及上班時的桌面遊
    戲及公司內部管理，並沒有參與本案等語；被告乙○○辯稱
    ：我在環球公司擔任經理職務，負責內部管理及教課，其他
    的事一概不知等語；被告丙○○辯稱：我才剛進入環球公司
    兩個禮拜，名為「雲龍」，僅負責教課而已，並不清楚其他
    事情等語；被告戊○○辯稱：我在環球公司擔任經理職務，
    名為「晴天」，平常負責教課工作，且係單純領薪水之人，
    並無詐騙他人行為；被告己○○辯稱：我進入環球公司才1
    個多月，在公司擔任副理職務，名為「杜威」，平日負責教
    課，並沒有參與本案等語；被告辛○○辯稱：我在環球公司
    擔任經理職務，名為「唐竣」，僅負責教課，沒有參與本案
    等語；被告寅○○辯稱：我在尊龍公司擔任總經理職務，名
    為「龍威」，對環球公司的事情並不清楚，且上揭證人僅壬○○是到我公司應徵工作，其他的人除辰○○外，其餘均不
    認識，我們公司均有安排應徵者上課及日後至酒店服務，並
    未詐騙他們財物等語；被告午○○辯稱：我在環球公司擔任
    經理職務，名為「徐奕」，僅負責教課及桌面遊戲，並未參
    與本案等語；被告未○○辯稱：我進入環球公司才2 個多月
    ，擔任副理工作，名為「程鈞」，僅負責舞蹈教課之課程，
    並未參與本案，也不認識前開提出詐欺告訴之證人等語；被
    告戌○○辯稱：我進入環球公司才2 個多月，名為「向禹」
    ，因為剛進入公司沒有能力教課，故沒有參與本案等語；被
    告地○○辯稱：我進入環球公司大概2 個多月，在公司擔任
    總監職務，名為「蕭遙」，僅負責上班及上課秩序的管理，
    上開所有證人僅認識辰○○，其餘均不認識等語；被告庚○○辯稱：我在尊龍公司擔任副總工作，名為「保羅」，對於
    壬○○的案子，我認為公司已盡力教導並安排工作，並未有
    詐欺之意等語；被告丑○○辯稱：我在尊龍公司擔任協理，
    名為「少軍」，主要負責舞蹈教課，並沒有詐騙他人財物等
    語；被告巳○○辯稱：我在尊龍公司擔任經理工作，名為「
    童琳」，在公司負責接聽電話，對於壬○○的案子並不清楚
    等語；被告亥○○辯稱：我剛進入尊龍公司才兩個禮拜，在
    公司擔任經理職務，名為「吉祥」，關於壬○○的案子，我
    只要帶壬○○去刷卡買酒而已，其他被害人我都不認識等語
    。經查：
  (一)查被害人辰○○、申○○、卯○○、癸○○、丁○○、酉○○、天○○、酉○○因見報紙刊登廣告，曾至環球公司求職
    、被害人壬○○曾至尊龍公司求職，經該公司職員遊說，曾
    分別交付如附表所載名片費、置裝費及大班紅包費用等情，
    除據上開證人到庭證述明確外，亦為上揭被告所不爭執，自
    堪信為真。首就名片費用而論，證人辰○○、卯○○、癸○○、丁○○、壬○○、酉○○、天○○固均證稱其等曾繳交
    名片費用1,800 元，惟就一般常情，初任職某工作者，本即
    有備置名片以向他人介紹自己之需，況上開證人等所應徵者
    乃男性公關業務，衡情與客人接觸更係頻繁，自有發放名片
    之必要，被告要求上開證人等購買名片，衡情尚屬合理，參
    以被告寅○○辯稱該1,800 元為3 盒名片之費用，如以後還
    需名片使用，公司會無限制免費繼續提供等語，故就一般市
    場行情研判，前開證人所交1800元費用，與其取得名片之價
    值尚屬相當等情，足堪認定。至證人申○○雖陳稱其曾繳交
    資料調查費1,000 元一節（見偵3 卷第17頁），惟因被告到
    庭均否認曾收取該名目費用，且就本件曾至環球及尊龍公司
    應徵之全部證人所述，確僅有申○○證稱遭收取上開費用，
    是該部分除申○○1 人證述外，並無其他積極事證加以證明
    ，尚難遽認申○○曾遭被告詐騙交付上開資料調查費用，併
    此敘明。
  (二)被害人申○○、卯○○、辰○○、酉○○、天○○、壬○○
    至環球及尊龍公司應徵，經該公司幹部遊說後，曾繳交如附
    表所示費用購買服裝一節，固據證人申○○證稱：我到環球
    公司面試過了2 、3 天，該公司副總來跟我收48,000元之服
    裝費，他們的解釋是在舞廳場所上班要穿著體面一點，後來
    拿到1 件外套和1 件襯衫，但我認為該衣服價值不到1 千元
    等語（見本院卷2 第63、64頁）；證人卯○○證稱：我買的
    衣服是西裝，共繳了1 萬多元（見本院卷2 第122 頁）；證
    人辰○○證稱：我去應徵時，曾刷卡100,800 元，購買2 套
    西裝等語（見本院卷2 第71頁）；證人酉○○證稱：我去公
    司應徵時，花了4 萬元買制服，後來拿到2 件西裝外套等語
    （見本院卷2 第24 6頁）；證人天○○證稱：我去環球公司
    應徵時，經公司總監遊說，花了69,720元購買2 套西裝，公
    司先交給我3 件襯衫及2 條皮帶，並說西裝後補，但我至公
    司1 星期後，就接到警局電話說環球公司是詐騙集團，所以
    就沒有再去工作，也沒拿到西裝等語明確（見本院卷2 第59
    頁）；證人壬○○證稱：我面試隔2 天後，在被告寅○○遊
    說之下，花費12萬元購買3 套西裝，最後拿到3 件外套、襯
    衫及皮帶，但我認為該服裝沒有那個價值等語（見本院卷2
    第81頁），觀諸上開證述內容，證人申○○、壬○○雖認被
    告等人交付服裝價值低劣，惟因其等並未提出所購服飾，供
    本院送交鑑定價值為何，尚難單憑其等主觀描述，即遽認被
    告交付之服飾價值甚低，況證人壬○○就其取得服飾品牌尚
    到庭證稱：「（問：你拿到的衣服記不記得何種廠牌？）答
    ：我記得皮帶一條是香奈兒的，一條是GUCCI 的，其他的衣
    服什麼牌我不清楚」等語（見本院卷2 第80頁），而香奈兒
    、GUCCI （古馳）為國際知名品牌，其所出售之服飾、配件
    均價值不斐等情，應為縱所週知之事，則被告交付之皮帶既
    均為國際知名精品品牌，更乏依據認定被告交付服飾有何價
    值低落之情，另因證人酉○○尚證稱；「（問：你在那裡上
    班，其他陪酒的人，是否也有穿制服？）答：有，顏色不一
    樣，款式差不多」等語（見本院卷2 第248 頁），顯見被告
    等人遊說被害人購買服飾，確係為至舞廳等特種場合上班所
    需，由此難認有何施用詐術之情。
  (三)至證人卯○○、天○○、辰○○雖證稱其等繳交服裝費後，
    並未收到服飾等語，惟證人卯○○係92年3 月4 日至環球公
    司應徵，受訓2 星期後，於92年4 月5 日繳交名片及服裝費
    用等情，據其證述明確（見本院卷2 第122 頁），又環球公
    司係於92年4 月7 日遭警搜索等情，有高雄縣警察局鳳山分
    局搜索扣押筆錄1 紙存卷可參（見警詢卷第160 頁），顯見
    證人卯○○甫繳納費用未久，環球公司即遭員警搜索，而就
    員警製作扣押物品目錄以觀，員警查扣之物尚包含該公司人
    事資料卡、履歷表等資料，被告等人因此辯稱其公司人事資
    料，均遭員警搜索一空，是故短時間內無法和證人卯○○取
    得聯繫，並將名片及服飾加以交付等情，尚屬可採。又證人
    天○○稱其出資購買2 套西裝，惟僅收到3 件襯衫及2 條皮
    帶，尚有西裝外套並未收到等情，雖如前述，惟因其前尚證
    稱至環球公司未久，即接獲警方電話告知環球公司是詐騙集
    團，故未再去工作等語，參以被告如為詐取他人財物，大可
    於收取費用後，不發放任何服飾即避不見面，是由其仍選擇
    發放部分服飾，並特別強調西裝候補等情，足認證人天○○
    係因警方向其告知環球公司可能涉及不法後，未再進入公司
    上班，始未取得所購西裝。另證人辰○○雖亦稱其未收到所
    購買之服飾，惟仍到庭證稱，環球公司有打電話叫我去拿西
    裝，但我認為工作無法發揮，就沒有過去拿等語（見本院卷
    2 第73頁），則其自己選擇不欲領取服飾，亦難歸責於被告
    ，被告收取置裝費用後，既有依約購買服飾並加以交付，即
    難認其有何詐騙之情。
  (四)證人申○○、酉○○、壬○○至環球及尊龍公司應徵工作，
    曾分別繳納如附表所載大班紅包費等情，除據其等證述明確
    外，復為被告等人到庭所不爭執，自堪信為真。就該給付大
    班紅包費之目的，被告寅○○辯稱：因為作男公關要有人際
    關係，如果能特別包紅包給大班，他日後才會多介紹客人，
    如此才能拓展客源等語（見本院卷1 第160 頁），而就證人
    酉○○、壬○○至舞廳或酒店上班之實際經驗而言，證人酉
    ○○證稱：我到酒店上班，該酒店約有4 、5 個大班，所有
    的男公關坐在1 個房間待命，遇有小姐來消費時，大班叫到
    我的名字，我就出去陪檯等語（見本院卷2 第250 頁至25 5
    頁）；證人壬○○證稱：我去浩斯舞廳上班10幾天，大班總
    共介紹7 、8 個人給我等語（見本院卷2 第80頁），顯見證
    人酉○○、壬○○任職之場所，如遇消費者至店消費，大班
    確實掌握欲挑選何人外出坐檯之權力，是故大班介紹客人之
    多寡自會影響男公關之收入，被告寅○○辯稱可透由包紅包
    給大班，希冀其日後能多介紹客人等語，衡情尚非悖於常理
    。另因證人酉○○、壬○○前述至舞廳、酒店上班過程，大
    班曾多次介紹客人予其等認識，尤其酉○○係39年2 月1 日
    出生等情，據其自承在卷甚明（見本院卷2 第24 3頁），則
    其於91年至酒店任職男公關時已經52歲，此在一般講究外型
    、年紀之男性公關業中，應屬較為年長，惟該酒店大班仍多
    次挑選其外出坐檯，顯見對其確實照顧有佳，而此當然有可
    能係因證人酉○○曾特別給付紅包費用予大班所致，是在無
    其他積極證據證明下，尚難僅憑被告等人無法提出收取紅包
    之大班個人資料，即遽認該大班紅包費名目係被告編撰而來
    ，亦難認證人所交大班紅包費已經被告等人中飽私囊。
  (五)另訊據上揭證人雖均不否認係見報載分類廣告始至環球及尊
    龍公司應徵工作，惟對於其等所見廣告內容為何？證人天○○證稱：我是看報紙廣告去應徵工作，該報載內容為應徵男
    性公關，收入豐富等語（見本院卷2 第56頁）；證人申○○
    證稱：我看報紙上刊登者係應徵陪看員，就是陪客人看電影
    及聊天，每小時可得1 千元等語（見本院卷2 第62頁），參
    以員警至環球及尊龍公司搜索時，扣有3 本剪貼本，貼有多
    張內容為應徵男性公關之分類廣告，茲向被告甲○○確認該
    剪貼本內容，據其供稱：因為我們公司剛成立，所以蒐集同
    業資料來觀摩廣告如何刊登等語（見本院卷2 第270 頁），
    經再命被告甲○○指出其公司刊登廣告為何，據其指出3 則
    廣告為其公司所刊登，就該廣告內容以觀，涉及工作收入之
    字句多為「週領高薪」、「短期賺錢、日領高薪」等語，足
    認被告等人刊登廣告確有強調任職男性公關收入優渥等語，
    惟於一般生活中，基於行銷策略，並為刺激消費者消費，本
    即容許廣告行為為一定程度之誇大，且一般社會觀念對於女
    性公關於特種場合上班，本即存有「高薪」、「好賺」之印
    象，以此概念投射於相同性質之男性公關行業，亦可獲致相
    同結論，是被告等人於廣告上刊登收入優渥等語，並未背離
    社會通念甚遠，且應徵者至環球及尊龍公司應徵後，該公司
    亦確實介紹其等至酒店及舞廳任職男性公關職務，縱部分證
    人嗣後上班收入不如預期，惟此僅代表其等個人無法獲取較
    高報酬，尚難認經被告介紹任職之所有男性公關均收入微薄
    ，足認上揭廣告所載內容至多僅為誇大而已，難以詐術手段
    等同視之。
  (六)另關於被告等人在面試應徵者時，是否仍有強調任職男性公
    關業報酬甚豐一節。證人辰○○證稱：當時是說看服務如何
    ，服務比較好，客人給的小費會比較多等語（見本院卷2 第
    70頁）；證人申○○證稱：應徵過程公司的人有說最少月入
    會有5 、6 萬元以上等語（見本院卷2 第617 頁）；證人卯
    ○○證稱：應徵時有說比較厲害的人月入10幾萬元、20幾萬
    元都有等語（見本院卷2 第121 頁）；證人癸○○證稱：當
    時有說工作內容是與客人聊天、喝酒，薪水是以坐檯抽成計
    算，如果認真做的話，1 個月可以領5 、6 萬元等語（見本
    院卷2 第199 頁）；證人丁○○證稱：應徵時沒有談及薪水
    等語（見本院卷2 第67頁）；證人壬○○證稱：我去尊龍公
    司上班時，被告庚○○有向我說一個月可以賺10幾萬元等語
    （見本院卷2 第79頁）；證人天○○證稱：我去應徵時，並
    沒有談及薪水等語（見本院卷2 第57頁）；證人酉○○證稱
    ：當時公司的人說薪水不一定，起碼有7 、8 萬元，好的話
    也有2 、30萬元等語（見本院卷2 第245 頁），由上述內容
    可知，被告等人曾直接向證人申○○、壬○○、酉○○告知
    任職男性公關可月入高薪等語，亦曾以保守態度向證人辰○○、卯○○、丁○○傳達在此行業如認真工作，始可獲取高
    薪之訊息。而因環球及尊龍公司嗣後確曾介紹證人至酒店及
    舞廳任職男性公關業務等情，已如前述，參諸證人酉○○證
    稱：我上班的酒店1 個晚上約有3 、4 桌客人，1 桌約有1
    、2 個客人等語（見本院卷2 第255 頁）；證人壬○○證稱
    ：在酒店上班有關檯費、大酒、訂桌都可以領錢等語（見本
    院卷2 第83頁），而以男客至有女陪侍酒店飲酒作樂，消費
    金額通常甚高之社會通念研判，一般女客至有男性公關之店
    內，其消費金額亦不致過低，是至上開證人工作酒店消費女
    客人數或許非多，惟因單筆消費金額較高，於該處任職之男
    性公關仍有獲取高額薪資之可能。前述被告向證人辰○○、
    卯○○、丁○○告知男性公關之薪資因人而異，須表現良好
    始可能獲取高薪，衡情尚與一般社會概念相符，難謂有何施
    以詐術等情。
  (七)至若被告係直接向應徵者表示，任職男性公關均可月入10數
    萬元，則因被告介紹任職公關之地點本即有獲取高薪之可能
    等情，已如前述，足認被告等人前揭所傳達之訊息，僅係省
    略告知須待個人努力，始得獲取高薪之部分，而此省略部分
    ，參諸環球及尊龍公司均有為應徵者進行訓練課程，且證人
    申○○、壬○○、酉○○並非智識淺薄之人，且均具一般社
    會經驗，自可輕易判斷投入男性公關業前既須經由訓練，而
    訓練結果通常又因人而異，足認絕非每位男性公關一入行均
    可獲致高額薪資。從而，上開被告省略告知部分，衡情仍得
    經由證人之日常經驗輕易判斷，仍難認被告等人有何施用詐
    術之情。是故，縱證人壬○○、酉○○證稱其等曾至被告介
    紹之酒店及舞廳工作，但未賺得報酬等語，惟被告既已依約
    介紹其等任職男性公關工作，所介紹工作地點亦有賺取高薪
    之可能，參以其等亦坦承上班期間，大班尚曾多次介紹客人
    ，自可排除被告等人有何詐欺之情，其等工作未獲取相當報
    酬等情，或與工作時間尚短（據其等證述工作均未滿1 月
    ）、個人本身特質有關，而與被告等人無涉。
  (八)綜上所述，本件證人見報載應徵男性公關廣告至環球及尊龍
    公司應徵工作，雖經由被告等人遊說交付如附表所示名片費
    、置裝費及大班紅包費等費用，惟因其等所購名片及服裝等
    物，均經被告依約交付，參以本件亦無積極證據顯示該名片
    、衣服等物有何價值明顯低落之情，另證人所交大班紅包費
    亦無依據認定已經被告中飽私囊，難認被告收取上開費用有
    何施用詐術之情。另被告於前揭應徵廣告上雖刊登有任職男
    性公關收入優渥等字句，且於上開證人應徵過程中，亦確有
    向部分證人重複強調此點，惟因被告後確實曾介紹應徵者至
    酒店或舞廳任職男性公關職務，所介紹工作地點亦有賺取高
    薪之可能，上揭廣告登載內容應僅為誇大而已，且憑證人智
    識經驗對此亦可輕易加以判斷，自難認被告有何意圖為自己
    不法所有而施以詐術等情，是公訴人對於起訴犯罪事實所提
    證據，在客觀上尚未達一般人均不致有所懷疑而得確信被告
    確實涉有本件起訴事實之程度，本院復查無其他積極證據足
    認被告有何詐欺之犯行，揆諸前揭法律規定及判例意旨，本
    件尚屬不能證明被告犯罪，應對被告為無罪之諭知。
據上論斷，應依刑事訴訟法第301 條第1 項前段，判決如主文。
本案經檢察官李文和到庭執行職務。
中    華    民    國    95    年    8     月    7     日
                  刑事第十二庭  審判長法  官  施柏宏
                                      法  官  林柏壽
                                      法  官  黃宗揚
以上正本證明與原本無異。
如不服本判決，應於收受送達後10日內向本院提出上訴書狀。
中    華    民    國    95    年    8     月    10    日
                                      書記官  王壹理
附表：
 1.辰○○：於91年10月14日，繳交名片費1,800 元、服裝費
           100, 800元。
 2.申○○：於92年1 月25日，繳交服裝費：48,000元、大班紅
           包費：36,000元。
 3.卯○○：於92年3 月4 日，繳交名片費1,800 元、服裝費16,
           000 元。
 4.酉○○：於92年3 月13日，繳交名片費1,800 元、服裝費：4
           0,000 元、大班紅包費200,196 元。
 5.癸○○：於92年3月間，繳交名片費1,800元。
 6.丁○○：於92年3月28日，繳交名片費1,800元。
 7.天○○：於92年4 月3 日，繳交名片費1,800 元、服裝費69,
           720 元。
 8.壬○○：於91年11月間，繳交名片費1800元、服裝費12萬元
           、紅包費180,000元。


司法院資訊處製作；財團法人民間司法改革基金會備份。
